【裁判字號】    90,上易,84
【裁判日期】    900514
【裁判案由】    竊盜等
【裁判全文】
臺灣高等法院刑事判決                                九十年度上易字第八四號
    上  訴  人
    即  被  告  丙○○
右上訴人因竊盜等案件，不服臺灣桃園地方法院八十九年度易字第一二號，中華民國
八十九年十月十七日第一審判決（起訴案號：臺灣桃園地方法院檢察署八十八年度偵
字第一三二一七號），提起上訴，本院判決如左：
    主  文
原判決撤銷。
丙○○竊盜，處有期徒刑陸月，如易科罰金以佰元折算壹日。
扣案之偽造牌照號碼為Ｖ六─四二六五號之車牌貳面沒收。
    理  由
一、丙○○曾於民國八十七年間，因妨害公務案件，經台灣新竹地方法院於八十七年
    六月十六日判處有期徒刑六月，緩刑二年，於八十七年七月五日確定。於緩刑期
    內，竟猶不知悔改，仍意圖為自己不法之所有，於八十八年四月十四日上午七時
    許，在桃園縣平鎮市○○路二三二巷八十七弄七號前，竊取戊○○所有車牌號碼
    Ｒ二─六八七六號、引擎號碼Ｔ0000000Ｑ號之福特牌綠色自用小客車一
    部，得手後供己代步之用。又明知其弟張錦臺所有車牌號碼Ｖ六─四二六五號自
    用小客車，與上開竊得之自用小客車為相同廠牌、款式、顏色，未免遭警查緝，
    遂於不詳時間、地點，以不詳方法偽造Ｖ六─四二六五號之車牌二面，並將之懸
    掛於前開竊得之車輛使用，足以生損害於張錦臺及公路監理機關對於車牌資料管
    理之正確性。嗣於八十八年八月十二日下午五時三十分許，在桃園縣楊梅鎮○○
    路一二九巷九號前，為警查獲並當場扣得上述偽造之車牌二面。
二、案經新竹縣警察局移送臺灣新竹地方法院檢察署檢察官偵查起訴。
    理  由
一、訊據上訴人即被告丙○○雖矢口否認有右揭竊盜、偽造車牌之犯行，辯稱：上開
    懸掛車牌號碼Ｖ六─四二六五號之自用小客車（引擎號碼Ｔ0000000Ｑ）
    ，係伊於八十八年五月間向綽號「小胖」之乙○○（業經台灣桃園地方法院檢察
    署檢察官以八十八年度偵字第一三二一七號不起訴處分）向伊借用新台幣（下同
    ）二萬元，而將該部車輛質押予伊使用。且質押當時即已懸掛該（Ｖ六─四二六
    五號）車牌。而乙○○除曾於八十八年五月四日駕駛前開車輛懸掛ＪＺ─二五○
    八號之車牌至新竹之立勤汽車有限公司修理外，並曾以伊之名義，在桃園縣楊梅
    鎮○○○街「龍家天下」社區以車號ＪＺ─二五○八號承租車位云云。
二、經查：
      (一)上開懸掛車牌號碼Ｖ六─四二六五號之自用小客車（引擎號碼Ｔ00000
        00Ｑ）係案外人戊○○所有於八十八年四月十四日在桃園縣平鎮市○○路
        二三二巷八十七弄七號前失竊，不但業據戊○○於警訊中日指陳無訛，並有
        「車輛竊盜、車牌失竊資料個別查詢報表─查詢車輛認可資料」及贓物認領
        保管收據各一紙在卷可佐。
      (二)本件查獲地點係在被告丙○○位於桃園縣楊梅鎮○○路一二九巷九號住宅前
        之空地，且查獲時所懸掛之Ｖ六─四二六五號牌照號碼，依被告及其弟弟張
        錦臺所言，乃張錦臺所有另一同廠牌、同型車輛所申領使用。被告雖稱該自
        小客車係乙○○所交付，惟關於交付之原因，被告先於警訊及檢察官初訊時
        供稱係伊於八十八年五月間向綽號「小胖」之乙○○以二萬元購得；但嗣自
        檢察官第二次訊問時起，即改稱是「小胖」向伊拿（借）二萬元，而將該車
        質押給伊，其所言前後不一，已難憑信。又據證人張錦臺證稱：渠所有車號
        Ｖ六─四二六五號自小客車，平日係供己上下班代步之用，從未借予被告使
        用等語，則前揭遭警查獲之自小客車，其所懸掛之牌照號碼為Ｖ六─四二六
        五號之車牌兩面，係屬偽造，已至為明白。再者，證人張錦臺與乙○○復各
        自陳稱彼此互不認識，則乙○○自無從知悉張錦臺有該牌照號碼之同型車，
        並進而據以偽造其車牌後再將之懸掛於該自小客車上使用之可能。被告所言
        ，該自小客車於乙○○交予伊時即已懸掛Ｖ六─四二六五號車牌云云，顯非
        事。扣案之兩面Ｖ六─四二六五號車牌，應為被告所偽造，殆無疑義。
      (三)況証人乙○○自警訊時起以迄原審調查中，均堅詞否認曾將前開自用小客車
        交予被告，據渠証稱：八十八年五月間，被告曾欲借用伊所有之小貨車，而
        將該部自用小客車交予伊使用，當時被告稱該部車係其弟張錦臺所有等語。
        揆其所言，核與證人即受被告所雇用並由被告為其在「龍家天下」社區承租
        房屋之怪手司機黃明發於原審中到庭所稱：伊與乙○○曾一起住在「龍家天
        下」社區，乙○○平日都開貨車，丙○○則是開福特牌子之藍色轎車等情；
        及另一當時與黃明發同住之證人甲○○於偵查中所述：伊於八十八年三月起
        至五月底，曾與乙○○一同住在楊梅，其間曾見乙○○偶而使用該部汽車，
        而伊亦曾使用，該車據被告丙○○稱係其弟所有而借予其使用等語之情節相
        符。是由各該證人所言，前開自用小客車顯係由被告出借予乙○○及甲○○
        使用。苟如被告嗣後所稱，該自小客車係乙○○質押給伊以為借款之擔保，
        被告豈有任意交予乙○○使用之理。
      (四)雖證人甲○○嗣於原審及本院調查中改稱：涉案自小客車實際上從頭到尾都
        是乙○○在使用，伊以前在偵查中所以稱該車據被告丙○○說係其弟（張錦
        臺）所有而借其使用，係因伊當時在臺灣新竹監獄執行戒治，乙○○亦在該
        監服刑，乙○○要伊配合指證車子是丙○○在使用，且乙○○當時說他有親
        戚在該監獄當科員，要我配合他比較好（見本院卷第七十頁）等語。惟其所
        指受乙○○要脅一節，既未據證實，則其嗣之所言，即無足採。
      (五)又証人即「龍家天下」社區管理員己○○，雖於偵查中及原審調查時，証稱
        乙○○曾使用過前開自用小客車，且以該車之車牌向其承租車位，固與乙○○所述伊確實曾以丙○○之名義在「龍家天下」承租一個車位之情節無異，
        然乙○○自始既未否認曾使用過該車，則其於使用該車之期間承租車位，亦
        合於常情，証人己○○之証詞尚不足証明被告所稱該車係乙○○質押予伊之
        事實。
      (六)另証人即立勤汽車有限公司之負責人呂錦龍於原審中雖証稱：伊公司確實有
        修理懸掛車牌ＪＺ─二五○八號之車輛，但又據其表示當時係何人開此車輛
        去修理，伊已不復記憶；而証人乙○○又否認有駕駛該輛汽車前去修理，則
        衡諸常情，苟非被告自行駕駛該車前去修理，伊豈會知悉其事？且被告既稱
        乙○○交付該車予伊時，該車已係懸掛Ｖ六─四二六五號之車牌，則被告又
        怎能得知該車曾懸掛ＪＺ─二五○八號之車牌至前揭修車廠修理？
      (七)至於證人丁○○於本院中固證稱：牌照號碼ＪＺ─二五○八號自小客車原係
        登記在其名下，但於八十五年間即遭其前夫甲○○撞壞，停放在新竹縣新埔
        鎮○○街二九三號附近，車牌有取下。伊在車子撞壞前有見過乙○○到過伊
        前夫家等情；惟證人丁○○所述，與被告如何取得上開自小客車無關，亦不
        足資為被告有利認定之依據。
      (八)綜上查證，被告所辯各節，顯無可採。本件事証明確，被告犯行洵堪認定。
三、按汽車牌照為公路監理機關依據道路交通安全規則第十二條規定，所發汽車所有
    人作為行車之許可憑証，屬刑法第二百十二條所稱特許証之一種，被告偽造Ｖ六
    ─四二六五號之汽車車牌，並持以懸掛於竊得之車輛使用，足以生損害於張錦臺
    及公路監理機關對於車牌資料管理之正確性，核被告此部分之所為，係犯刑法第
    二百十六條、第二百十二條之行使偽造特許証；另被告竊取上開戊○○所有自小
    客車之所為，係犯刑法第三百二十條第一項之竊盜罪。被告偽造特許証後，復持
    以行使，偽造之低度行為已為行使之高度行為所吸收，不另論罪。被告所犯前開
    二罪，有方法結果之牽連關係，為牽連犯，應論以較重之竊盜罪處斷。
四、原審以被告罪證明確，因而據予論科，固非無見。惟查：行為後法律有變更者，
    適用裁判時之法律。但裁判前之法律有利於行為人者，適用最有利於行為人之法
    律，刑法第二條第一項定有明文。有關刑法第四十一條關於易科罰金之規定，業
    經立法院於九十年一月四日修正通過，並經總統於同年月十日明令公布，同年月
    十二日生效施行。觀諸上開修正後得易科罰金之規定「犯最重本刑為五年以下有
    期徒刑以下之刑之罪，而受六個月以下有期徒刑或拘役之宣告，因身體、教育、
    職業、家庭之關係或其他正當事由，執行顯有困難者，得以一元以上三元以下折
    算一日，易科罰金。但確因不執行所宣告之刑，難收矯正之效，或難以維持法秩
    序者，不在此限。併合處罰之數罪，均有前項情形，其應執行之刑逾六月者，亦
    同」，較修正前同條所定「犯最重本刑為三年以下有期徒刑以下之刑之罪，而受
    六月以有期徒刑或拘役之宣告，因身體、教育、職業、或家庭之關係，執行顯有
    困難者，得以一元以上三元以下折算一日，易科罰金」之內容，顯然為有利於被
    告。本件被告既係犯最重本刑為五年以下有期徒刑之竊盜罪，且原審又僅論處被
    告有期徒刑五月，揆諸前揭所述，自有修正後刑法第四十一條第一項規定之適用
    。乃原審未及依上開修正後刑法第四十一條第一項規定諭知易科罰金之折算標準
    ，即有未洽。被告上訴仍執陳詞否認犯罪，指摘原判決不當，固無可取，惟原判
    決既有可議，自屬無可維持，應由本院予以撤銷改判。爰審酌被告於緩刑期內犯
    本罪，且於偵審期間，一再飾詞黠辯，殊無悔意等一切情狀，量處如主文第二項
    所示之刑，併諭知如易科罰金以三百元折算一日之折算標準。至扣案之偽造車牌
    二面，為被告所有供犯罪所用之物，爰依刑法第三十八條第一項第二款之規定宣
    告沒收。
五、被告經合法傳喚，無正當理由不到庭，爰不待其陳述逕行判決。
據上論斷，應依刑事訴訟法第三百七十一條、第三百六十九條第一項前段、第三百六
十四條、第二百九十九條第一項前段、刑法第二百十六條、第二百十二條、第三百二
十條第一項、第五十五條、第三十八條第一項第二款、罰金罰鍰提高標準條例第一條
前段、第二條，判決如主文。
本案經檢察官楊楚猛到庭執行職務。
中      華      民      國    九十    年      五      月     十四     日
                              臺灣高等法院刑事第二十庭
                                  審判長法  官  葉  麗  霞
                                        法  官  李  錦  樑
                                        法  官  余  來  炎
右正本證明與原本無異。
不得上訴。
                                        書記官  黃  麗  玲
中    華    民    國     九十     年        五      月        十七      日
附錄本判決論罪科刑法條全文
刑法第二百一十二條
偽造、變造護照、旅券、免許證、特許證及關於品行、能力服務或其他相類之證書、
介紹書，足以生損害於公眾或他人者，處一年以下有期徒刑、拘役或三百元以下罰金
。
刑法第二百一十六條
行使第二百十條至第二百十五條之文書者，依偽造、變造文書或登載不實事項或使登
載不實事項之規定處斷。
刑法第三百二十條
意圖為自己或第三人不法之所有，而竊取他人之動產者，為竊盜罪，處五年以下有期
徒刑、拘役或五百元以下罰金。
意圖為自己或第三人不法之利益，而竊佔他人之不動產者，依前項之規定處斷。
前二項之未遂犯罰之。


司法院資訊處製作；財團法人民間司法改革基金會備份。
